【裁判字號】    89,上易,717
【裁判日期】    890426
【裁判案由】    詐欺
【裁判全文】
臺灣高等法院臺中分院刑事判決          民國八十九年度上易字第七一七號
    上  訴  人  臺灣苗栗地方法院檢察署檢察官
    被      告  甲○○
右上訴人因被告詐欺案件，不服台灣苗栗地方法院中華民國八十八年十一月二十二日
第一審判決（民國八十八年度易字第五七八號，起訴案號：台灣苗栗地方法院檢察署
民國八十七年度偵字第五六三六號），提起上訴，本院判決如左：
    主      文
上訴駁回。
    事實及理由
一、本案經本院審理結果，認第一審法院依刑法第五十六條、第三百三十九條第一項
    ，罰金罰鍰提高標準條例第一條前段，判處被告甲○○（以下簡稱被告）有期徒
    刑一年，其認事用法，核無違誤，量刑亦稱妥適，應予維持，並引用第一審判決
    書記載之事實，證據及理由（如附件）。
二、檢察官依循告訴人乙○○請求，上訴意旨，以原審量刑過輕，指摘原判決不當，
    惟查原判決如何審酌被告之犯罪之動機、手段、犯罪後態度，未與告訴人達成和
    解賠償損害等一切情狀，判處上開之刑，已於判決理由欄，予以說明，尚稱妥適
    ，其上訴為無理由，應予駁回。
三、據上論斷，應依刑事訴訟法第三百七十三條、第三百六十八條，判決如主文。
本案經檢察官丙○○到庭執行職務。
中      華      民      國    八十九     年      四       月   二十六   日
                                  臺灣高等法院臺中分院刑事第一庭
                                        審判長法  官  陳  紀  綱
                                              法  官  蕭  錦  鍾
                                              法  官  陳  登  源
右正本證明與原本無異。
不得上訴。
                                               書記官  林  桂  鳳
中      華      民      國    八十九     年      四       月   二十八   日
                                                                        Ｆ
台灣苗栗地方法院刑事判決                          八十八年度易字第五七八號
    公  訴  人  臺灣苗栗地方法院檢察署檢察官
    被      告  甲○○  男三十九歲（民國○○○年○月○日生）
                        住苗栗縣西湖鄉湖東村九鄰埔頂十之十五號
                        居高雄市○○路四二號
                        送高雄市苓牙雅區○居里○鄰○○路四十二路
                        身分證統一編號：Ｚ000000000號
右列被告因詐欺案件，經檢察官提起公訴（八十七年度偵字第五六三六號），本院判
決如左：
    主  文
甲○○連續意圖為自己不法之所有，以詐術使人將本人之物交付，處有期徒刑壹年。
    事  實
一、甲○○原係苗栗縣警察局通霄分局浴場駐在所員警（業經離職），於民國（下同
    ）八十六年間經他人介紹與乙○○相識並密切交往。詎甲○○竟意圖為自己不法
    之所有，並基於概括犯意，（一）於八十六年十月二日，在苗栗縣苑裡鎮○○街
    三號租屋處，對乙○○佯稱欲投資茶葉生意，且一星期內必將歸還借款云云，使
    乙○○陷於錯誤不疑有他，而交予新台幣（下同）二十萬元。（二）嗣於同年十
    一月底，復於同一地點對乙○○佯稱在台北與他人合夥作生意，因合夥人逃跑，
    必須負責七十八萬元之債務，且業已開立支票給對方，若因而跳票，必會因此失
    去警察工作云云，使乙○○心軟並陷於錯誤而再交付七十八萬元。（三）再於同
    年十二月以欲參加民間互助會為由，請乙○○以其名義代為參與公司同事所召集
    八十六年十二月六日起會、每會二萬元、合計四十七會、利息內標之互助會二會
    ，乙○○即以其名義加入該互助會二會，甲○○均繳至八十七年二月份後，八十
    七年三月初即對乙○○表示，因警察勤務關係，須有自小客車代步，欲標取會款
    購買自小客車使用云云，使乙○○不疑有他再陷於錯誤，以其名義簽寫四千五百
    元之高額利息標取會款，嗣後並將標得之會款七十二萬六千五百元盡數交予甲○
    ○，合計甲○○共向柯女騙取一百七十萬六千五百元，得手後均未清償亦未繳納
    任何會款。柯女始知上當受騙。
二、案經被害人乙○○訴由苗栗縣警察局移請臺灣苗栗地方法院檢察署檢察官偵查起
    訴。
    理  由
一、訊據被告甲○○坦承於右揭時、地向告訴人乙○○借款之事實，惟矢口否認有詐
    欺犯意，並辯稱：伊與告訴人乙○○於八十六年七月間經友人介紹認識而交往，
    為男女朋友關係甚至論及婚嫁，柯女知悉伊平常喜歡喝茶，二人乃商議投資茶壼
    買賣生意，經伊介紹遂投資台北市○○路陳國銘開設之千松茶行二十萬元，另因
    伊七十六年至八十三年間服務台北市政府警察局時與友人合夥做生意失敗，而向
    朋友鄭清江告借一百六十萬元，已積欠多年無法還錢，因對方催討甚急，乃向告
    訴人先告借八十萬元還鄭清江；至參加互助會係經伊與告訴人二人商討另謀存錢
    方法，始由告訴人以其名義參加其公司的會，然會款均由伊繳納，直到八十七年
    五月伊因另案被收押，才未續繳，並非伊存心向告訴人詐騙云云。惟查：
    （一）被告自八十六年十月至八十七年三月不到半年期間，即以各式藉口總計向
    告訴人借得九十八萬元並另積欠四十一會之二萬元會款，總額業達一百七十萬餘
    元，顯已逾一位員警身分職務所能負擔之範圍，如何有能力還錢。
    （二）被告標取會款購買自小客車後，業將該車轉手登記為被告前妻黃淑燕之事
    實，亦據被告坦承不諱，足見被告應係為逃避償債而有脫產行為。（三）再訊及
    如何清償積欠告訴人債務，於偵查時稱：我是打算向朋友黃淑貞由關島回來時向
    渠借款（見八十七年六月十七日偵訊筆錄），於本院審理時更推諉目前無工作任
    誰都不敢借錢給伊云云。顯見被告向告訴人借款時，即已明知自己並無清償上開
    借款之能力，所辯顯係卸責之詞，難以採信。再者，被告稱投資其友人陳國銘之
    茶葉行，經本院多次傳証，該証人均未出庭為被告作有利之証述，另証人鄭清江
    則屢傳收不到，是否有其人實有可疑，然亦無法為有利被告之証明。末查被告於
    借款年餘後，迄今並無償還任何款項之情，亦據告訴人於偵、審中指陳在卷，被
    告亦不否認其分文未還之事實，此外另有被告所開立美國運通銀行面額均為二十
    萬元支票及退票理由單影本各四紙及互助會單影本一紙在卷可資佐證，被告犯罪
    事證明確，其詐欺犯行應堪認定。
二、核被告所為，係有刑法第三百三十九條第一項之詐欺罪。被告先後多次詐欺犯行
    ，時間緊接，所犯構成要件相同，顯係基於同一概括犯意為之，為連續犯，應依
    刑法第五十六條規定，以一罪論，並加重其刑。爰審酌被告之犯罪動機、手段、
    犯後態度、未與被害人達成民事和解及其他等一切犯罪情狀，處如主文所示之刑
    ，用示儆戒。
據上論斷，應依刑事訴訟法第二百九十九條第一項前段，刑法第三百三十九條第一項
、第五十六條、罰金罰鍰提高標準條例第一條前段，判決如主文。
本案經檢察官 林 文 中 到庭執行職務
中    華    民    國    八十八    年    十一      月   二十二        日
                     台灣苗栗地方法院刑事庭
                                         法  官  林  誌  誠
右正本證明與原本無異。
如不服本判決，應於送達後十日內向本院提出上訴狀(須附繕本)，上訴於台灣高等
法院台中分院。
                                         書記官  黃  秀  娟
中    華    民    國    八十八    年    十一      月   二十二        日
附錄論罪科刑法條
刑法第三百三十九條第一項
意圖為自己或第三人不法之所有，以詐術使人將本人或第三人之物交付者，處五年以
下有期徒刑、拘役或科或併科一千元以下罰金。


司法院資訊處製作；財團法人民間司法改革基金會備份。
